【裁判字號】    96,易,2763
【裁判日期】    970110
【裁判案由】    贓物等
【裁判全文】
臺灣板橋地方法院刑事判決              96年度易字第2763號
公  訴  人  臺灣板橋地方法院檢察署檢察官
被      告  甲○○
                    （另案於臺灣彰化監獄執行中，現暫寄於
                      臺灣臺北監獄臺北分監）
上列被告因贓物等案件，經檢察官提起公訴（96年度偵字第685
號），嗣因被告於本院準備程序中就被訴事實為有罪之陳述，本
院告知被告簡式審判程序之旨，並聽取當事人之意見後，由本院
合議庭裁定改由受命法官獨任依簡式審判程序進行，判決如下：
本院判決如下：
    主  文
甲○○共同偽造公印文，累犯，處有期徒刑肆月，減為有期徒刑
貳月，偽造之「賴明財」國民身分證壹張（內含「內政部印」公
印文壹枚）沒收。又牙保贓物，累犯，處有期徒刑壹年貳月，減
為有期徒刑柒月。應執行有期徒刑捌月，偽造之「賴明財」國民
身分證壹張（內含「內政部印」公印文壹枚）沒收。
    事  實
一、甲○○前於民國81年間因偽造文書案件，經本院以81年度訴
    字第1295號判決判處有期徒刑4 月，並由臺灣高等法院於82
    年9 月10日以82年度上訴字第1321號判決駁回上訴確定，於
    84年9 月7 日因徒刑執行完畢出監；其後復於84年間因贓物
    案件，經本院於84年12月14日以84年度易字第5775號判決判
    處有期徒刑6 月確定，甫於85年1 月29日易科罰金執行完畢
    。詎猶不知悔改，竟為下列犯行：
  (一)於86年5 月底某日，明知車牌號碼：AA-6198 號（引擎號碼
    4A1F815634號、1995年份、國瑞牌）、AA-7710 號（引擎號
    碼4AF972163 號、1995年份、國瑞牌）、AA-7385 號（引擎
    號碼F22Ｚ000000000 號、1994年份、本田牌）等3 輛自用租
    賃小客車均係許永亮（涉犯詐欺部分，業經本院以86年度訴
    字第2590號判決判處有期徒刑2 年10月確定）先後於86年5
    月26、27日，持由郭瀛豪所交付之偽造（起訴書誤載為變造
    ）「莊昉熙」身分證，冒用「莊昉熙」之名義，分別向延崧
    小客車租賃行、永豐小客車租賃有限公司、榮勝小客車租賃
    有限公司所詐欺取得並交由郭瀛豪處理之贓物，竟基於牙保
    贓物之犯意，仲介胡福仁（所涉故買贓物部分，業經臺灣高
    等法院高雄分院以94年度更一字第5 號判處有期徒刑2 年，
    並經最高法院以95年台上字第5865號駁回上訴確定）以每部
    車新臺幣（下同）6 萬元之代價向郭瀛豪買受，郭瀛豪嗣依
    約將上開3 部車輛搬運至臺北市○○街之高速公路橋下交付
    之，由胡福仁指派之拖車司機載回位於屏東市之「日新汽車
    材料公司」。
  (二)另甲○○前因竊盜、贓物等執行案件遭臺灣板橋地方法院檢
    察署發布通緝，而其為掩飾身分，竟於86年5 月底某日，與
    郭瀛豪（涉犯偽造公印文部分，業經本院以86年度訴字第25
    90號判決判處有期徒刑4 年2 月確定）共同基於偽造特種文
    書及偽造公印文之犯意聯絡，在臺北縣新莊市○○路○段95
    號（起訴書漏未記載地點），以5,000 元之代價，交付自身
    照片，委託郭瀛豪代為偽造國民身分證，郭瀛豪再委由真實
    年籍不詳綽號「三毛」自稱「藍輝明」之成年男子（以下簡
    稱「藍輝明」），將甲○○之相片貼於其上有偽造公印文「
    內政部印」之偽造「賴明財」身分證上，偽造而成「賴明財
    」之身分證乙張，再交付予郭瀛豪收執，足生損害於賴明財
    及戶政機關對於身分證件管理之正確性（起訴書將偽造身分
    證誤載為變造身分證，及漏未敘及偽造公印文部分，惟業經
    蒞庭檢察官當庭予以更正及補充）。嗣於86年10月1 日，經
    警持搜索票至「日新汽車材料公司」執行搜索並扣得上開三
    部自小客車之引擎（引擎號碼已磨去），始循線查獲上情。
二、案經屏東縣警察局移送臺灣屏東地方法院檢察署呈請臺灣高
    等法院檢察署檢察長令轉臺灣板橋地方法院檢察署檢察官偵
    查起訴。
    理  由
一、查本件被告甲○○所犯並非死刑、無期徒刑、最輕本刑為三
    年以上有徒刑之罪或高等法院管轄第一審案件，而其於準備
    程序進行中，被告先就被訴事實為有罪之陳述，經法官告知
    簡式審判程序之旨，並聽取公訴人及被告之意見後，本院認
    適宜改依簡式審判程序進行，爰依刑事訴訟法第273 條之1
    第1 項、第284 條之1 規定，由本院合議庭以裁定由受命法
    官獨任進行簡式審判程序，合先敘明。
二、上揭事實，業據被告甲○○於本院準備程序及審理時坦承不
    諱，核與證人郭瀛豪於警詢中證述：伊有向藍明輝購買偽造
    之「莊昉熙」身分證，再交付該偽造身分證給許永亮去佯稱
    租用上開3 部自用租賃小客車以詐得該等車輛，再與被告聯
    絡後，將車開至臺北市○○路高速公路下交予被告；又貼有
    被告照片之偽造「賴明財」身分證，係由被告交相片囑託伊
    偽造，伊再以每張1 萬5 千元至2 萬元代價，委託藍輝明予
    以偽造等情相符合。又證人即被害人乙○○（即延崧小客車
    租賃行負責人）、丁○○（即永豊小客車租賃有限公司代理
    人）於警詢中，及證人即被害人丙○○（即榮勝小客車租賃
    有限公司負責人）於警詢及本院審理時指證渠等公司所有之
    上開車輛遭許永亮詐欺而交付等情屬實。參以證人即另案被
    告許永亮於警詢中供稱其確有持偽造之「莊昉熙」身分證，
    冒用「莊昉熙」之名義，分別向延崧小客車租賃行、永豐小
    客車租賃公司、榮勝小客車租賃有限公司佯稱承租上開3 部
    營業用小客車，因而詐得上開車輛，並交由郭瀛豪處分等情
    無誤。另證人胡福仁於偵查及警詢中證述：被告於86年4 月
    間主動聯絡伊，告知有上述3 部出租自小客車要賣，伊即交
    代拖車行與被告約定取車細節，而與被告相約於屏東市○○
    路橋邊海產店交付車款等情明確。此外，並有「車輛竊盜、
    車牌失竊資料個別查報表」、臺北縣警察局車輛失竊證明單
    各2 份、汽（機）車各項異動作業登記單、汽車新領牌照登
    記書、營利事業登記證、汽車行照各乙份、領結正本各3 份
    、偽造之「莊昉熙」身分證影本、偽造之「賴明財」身分證
    影本各乙紙、最高法院95年度台上字第5865號刑事判決書影
    本（另案被告胡福仁被訴故買贓物）1 份存卷可稽。又另案
    被告許永亮及郭瀛豪被訴詐欺及偽造公印文部分，業經本院
    以86年度訴字第2590號判決確定，業經本院依職權調閱該卷
    宗查核屬實。綜上，被告之任意性自白，有上開證據可佐，
    應堪採信。本案事證明確，被告犯行堪以認定，應依法論科
    。
三、刑法修正後本案法律適用之說明：
    按行為後法律有變更者，適用行為時之法律。但行為後之法
    律有利於行為人者，適用最有利於行為人之法律，刑法第2
    條第1 項定有明文，而刑法第2 條係規範行為後法律變更所
    生新舊法律比較適用之準據法，是刑法第2 條本身雖經修正
    ，但該條文既屬適用法律之準據法，本身尚無比較新舊法之
    問題，應逕適用裁判時之刑法第2 條規定以決定適用之刑罰
    法律。次按法律變更之比較適用，比較時應就罪刑有關之共
    犯、未遂犯、想像競合犯、牽連犯、連續犯、結合犯，以及
    累犯加重、自首減輕暨其他法定加減（如身分加減）與加減
    例等一切情形，綜其全部罪刑之結果而為比較；且就比較之
    結果，須為整體之適用，不能割裂分別適用各該有利於行為
    人之法律，此即法律變更之比較適用所應遵守之「罪刑綜合
    比較原則」及「擇用整體性原則」（參照最高法院24年上字
    第4634號判例、同院27年上字第2615號判例，及最高法院95
    年第八次刑事庭會議決議）。被告行為後，刑法第28條、第
    33條、第47條、第51條第5 款、第55條等規定均業經修正，
    於94年2 月2 日經總統公布，並自95年7 月1 日起施行（以
    下簡稱新刑法，修正前刑法簡稱舊刑法），茲說明本案新舊
    刑法適用情形如下：
  (一)舊刑法第28條係規定：「二人以上共同實施犯罪之行為者，
    皆為正犯」，修正後則將成立共同正犯之標準，由共同正犯
    之共同「實施」犯罪，改為共同「實行」犯罪，修正理由係
    認「實施」一詞，在實務上向來認為涵蓋陰謀、預備、著手
    、實行等概念在內，惟基於近代刑法個人責任原則及法治國
    人權保障之思想，上開實務見解應有所修正，不應承認「陰
    謀共同正犯」及「預備共同正犯」為共同正犯之參與類型，
    然無礙於「共謀共同正犯」之成立。是修正後之共同正犯之
    可罰性要件之範圍業已限縮，乃屬行為可罰性要件之變更，
    自應比較新舊法。本件被告無論依修正前後規定，均構成共
    同正犯，是此部分修正對被告言之，並無有利或不利之區別
    。
  (二)舊刑法第55條牽連犯之規定，業經新刑法刪除牽連犯之規定
    ，此刪除雖非屬犯罪構成要件之變更，但顯已影響行為人刑
    罰之法律效果，自屬法律有變更，而依新刑法既已刪除牽連
    犯之規定，則所犯上述數行為依數罪併罰之規定分論併罰，
    則依刑法第2 條第1 項規定之「從舊從輕」原則，比較新、
    舊法結果，適用被告之行為時法律即舊刑法論以連續犯，以
    一罪論，較有利於被告。
  (三)關於罰金刑，刑法第216 條、第212 條及第349 條均未修正
    ，惟刑法分則編各罪所定罰金刑之貨幣單位原為銀元，舊刑
    法第33條第5 款規定：「罰金：1 元（銀元）以上。」，而
    依罰金罰鍰提高標準條例規定，就72年6 月26日前修正之刑
    法部分條文罰金數額提高2 至10倍，其後修正者則不提高倍
    數，並依現行法規所定貨幣單位折算新臺幣條例規定，以銀
    元1 元折算新臺幣3 元。而新刑法第33條第5 款規定：「罰
    金：新臺幣1000元以上，以百元計算之。」，新刑法第33條
    第5 款所定罰金貨幣單位經修正為新臺幣後，刑法分則各罪
    所定罰金刑之貨幣單位亦應配合修正為新臺幣，為使刑法分
    則編各罪所定罰金之最高數額與刑法修正前趨於一致，乃增
    訂刑法施行法第1 條之1 ：「中華民國94年1 月7 日刑法修
    正施行後，刑法分則編所定罰金之貨幣單位為新臺幣。94年
    1 月7 日刑法修正時，刑法分則編未修正之條文定有罰金者
    ，自94年1 月7 日刑法修正施行後，就其所定數額提高為30
    倍。但72年6 月26日至94年1 月7 日新增或修正之條文，就
    其所定數額提高為3 倍。」。從而，刑法分則編各罪所定罰
    金刑之最高數額，於上開規定修正後並無不同，惟新刑法第
    33條第5 款所定罰金刑最低數額，較之修正前提高，自以舊
    刑法第33條第5 款規定有利於被告。
  (四)新刑法第47條第1 項規定「受『徒刑』之執行完畢，或一部
    之執行而赦免後，五年以內『故意』再犯有期徒刑以上之罪
    者，為累犯，加重本刑至二分之一。」，與舊刑法第47條規
    定「受有期徒刑之執行完畢，或受無期徒刑或有期徒刑一部
    之執行而赦免後，五年以內再犯有期徒刑以上之罪者，為累
    犯，加重本刑至二分之一。」不同，而本案被告再犯本罪既
    係出於故意，無論依修正前後刑法第47條之規定均構成累犯
    。
  (五)末以舊刑法第51條第5 款規定有關數罪併罰，分別宣告其罪
    之刑，在定其應執行之刑時，「宣告多數有期徒刑者，於各
    刑中之最長期以上，各刑合併之刑期以下，定其刑期。但不
    得逾二十年」，而新刑法第51條第5 款係規定：「宣告多數
    有期徒刑者，於各刑中之最長期以上，各刑合併之刑期以下
    ，定其刑期。但不得逾三十年」，經新舊法比較結果，新刑
    法並非較有利於被告。
  (六)經綜合前述各項罪刑法律變更，整體為「從舊從輕」之比較
    結果，應一體適用被告行為時即舊刑法之規定，較有利於被
    告，合先敘明。
三、核被告所為如犯罪事實(一)犯行，所為係犯刑法第349 條第2
    項之牙保贓物罪。又其所為如犯罪事實(二)犯行，係犯刑法第
    218 條第1 項之偽造公印文罪、同法第212 條偽造特種文書
    罪。被告與郭瀛豪及「藍輝明」間，就上開偽造特種文書、
    偽造公印文犯行部分，有共同犯意之聯絡及行為之分擔，為
    共同正犯。又偽造公印或公印文，刑法第218 條既有獨立處
    罰規定，且較刑法第212 條之處罰為重，則於偽造刑法第21
    2 條之特種文書同時偽造公印或公印文者，即難僅論以該條
    之罪，而置刑法第218 條處刑較重之罪於不問，是被告所犯
    上開偽造公印文及行使偽造特種文書二罪間，於刑法修正前
    ，應認有方法、結果之牽連關係，依修正前刑法第55條規定
    ，從較重之偽造公印文罪處斷。起訴書雖認被告係犯變造特
    種文書犯行，且未就上開偽造公印文罪部分予以提起公訴，
    惟查，因另案被告郭瀛業於警詢時即明確供承上開「賴明財
    」國民身分證係經伊委由「藍輝明」偽造而成等情屬實，並
    被告所不爭執，公訴人於蒞庭時亦已更正該部分起訴事實，
    並經本院諭知被告更正後之罪名為偽造特種文書罪，自無礙
    被告之防禦權，而就未予起訴之上開偽造公印文罪部分係與
    前揭已起訴之偽造特種文書犯罪事實，有牽連犯裁判上一罪
    關係，且公訴人亦已於本院審理時以言詞補充此部分犯罪事
    實，基於審判不可分原則，本院自得併予審理。被告所犯牙
    保贓物罪及偽造公印文罪，犯意各別，行為互殊，應予分論
    併罰。查被告有如事實欄所述前科及執行紀錄，於85年1 月
    29日易科罰金執行完畢，臺灣高等法院被告前案紀錄表在卷
    可稽，被告於五年內再犯有期徒刑以上之本罪，均應依累犯
    之規定加重其刑。爰審酌被告有上述前科，素行非佳，其犯
    罪動機、目的、手段，對被害人即上開3 部車輛所有人所生
    財產上之損害非小，及對被害人賴明財暨戶政機關對於身分
    證件管理之正確性所生之危害，犯罪後坦承犯行之態度等一
    切情狀，各量處如主文所示之刑。又查，中華民國九十六年
    罪犯減刑條例業經立法院制定，並業經總統於96年7 月4日
    公布，自96年7 月16日起生效，茲因被告為上開犯行之犯罪
    時間在96年4 月24日以前，均合於減刑條件，應依中華民國
    九十六年罪犯減刑條例第2 條第1 項第3 款、第7 條之規定
    ，各減刑如主文所示之減得之刑，並依修正前刑法第51 條
    第5 款定其應執行之刑，以資懲儆。又於另案被告郭瀛豪被
    訴偽造公印文等案件中扣案之偽造「賴明財」國民身分證1
    張（內含「內政部印」公印文1 枚），為被告與另案被告郭
    瀛豪及「藍輝明」共同犯上揭偽造公印文犯行所生之物，雖
    尚未交付予被告收執，惟為共犯郭瀛豪所有，業據被告供明
    在卷，而刑法關於沒收之規定，38條第1 項第3 款雖有修正
    文字，增設「因犯罪所生之物」得沒收，以使適用更期明確
    ，但無影響刑罰之法律效果，爰依刑法第38條第1 項第3款
    規定，均併予宣告沒收。
據上論斷，應依刑事訴訟法第273 條之1 第1 項、第299 條第1
項前段，刑法第2 條第1 項前段、第212 條、第218 條第1 項、
第349 條第2 項、修正前刑法第55條、第47條、第51條第5 款、
刑法第38條第1 項第3 款，刑法施行法第1 條之1 ，中華民國九
十六年罪犯減刑條例第2 條第1 項第3 款、第7 條，判決如主文
。
本案經檢察官江祐丞到庭執行職務。
中    華    民    國    97    年    1     月    10    日
                  刑事第十一庭  法  官  林淑婷
以上正本證明與原本無異
如不服本判決應於送達後十日內向本院提出上訴狀（上訴書應敘
述具體理由）
                                書記官  林金良
中    華    民    國    97    年    1     月    10    日
附錄本案論罪科刑法條全文：
刑法第212條
偽造、變造護照、旅券、免許證、特許證及關於品行、能力服務
或其他相類之證書、介紹書，足以生損害於公眾或他人者，處1
年以下有期徒刑、拘役或3 百元以下罰金。
中華民國刑法第218條
偽造公印或公印文者，處5 年以下有期徒刑。
盜用公印或公印文足以生損害於公眾或他人者，亦同。
刑法第349 條第2 項：
搬運、寄藏、故買贓物或為牙保者，處5 年以下有期徒刑、拘役
或科或併科1 千元以下罰金。


司法院資訊處製作；財團法人民間司法改革基金會備份。
